【裁判字號】    97,訴,5045
【裁判日期】    980908
【裁判案由】    毒品危害防制條例
【裁判全文】
臺灣臺中地方法院刑事判決              97年度訴字第5045號
公  訴  人  臺灣臺中地方法院檢察署檢察官
被      告  乙○○
指定辯護人  本院公設辯護人  甲○○
上列被告因違反毒品危害防制條例案件，經檢察官提起公訴（97
年度偵字第706、707號），本院判決如下：
    主    文
乙○○意圖販賣而持有第三級毒品，處有期徒刑年貳月；扣案
如附表一所示之物沒收。又持有第二級毒品，處有期徒刑伍月；
扣案如附表二所示之物沒收銷燬之。又意圖販賣而持有第二級毒
品，處有期徒刑年肆月；扣案如附表三所示之物沒收銷燬之，
扣案如附表四所示之物沒收。應執行有期徒刑伍年；扣案如附表
一、附表四所示之物均沒收，扣案如附表二、附表三所示之物均
沒收銷燬之。
    犯罪事實
一、乙○○明知愷他命（即Ketamine，下稱愷他命）係屬毒品危
    害防制條例第二條第二項第三款規定之第三級毒品，竟於民
    國九十三年十月間某日，在臺中市○○路上老虎城百貨公司
    附近，以新臺幣（下同）約二萬元之代價，向真實姓名年籍
    均不詳、綽號「阿彭」之成年男子（下稱「阿彭」）購得如
    附表一所示之第三級毒品愷他命而持有之，惟見毒品有利可
    圖，遂基於意圖販賣而持有前開第三級毒品愷他命之犯意，
    在其當時位於臺中市○○路○段三二號Ｂ棟三樓之一租屋處
    （下稱上址租屋處）非法持有前開第三級毒品愷他命，伺機
    出售。
二、乙○○明知大麻係屬毒品危害防制條例第二條第二項第二款
    規定之第二級毒品，不得擅自持有，另基於持有第二級毒品
    之犯意，於九十三年十一月迄同年十二月之間某日，在臺中
    市○○路上老虎城百貨公司附近，以約二萬元之代價，向「
    阿彭」購得如附表二所示之第二級毒品大麻，並將前開第二
    級毒品大麻藏放在其上址租屋處而非法持有之。
三、乙○○明知如附表三、四所示之物，分別為屬毒品危害防制
    條例第二條第二項第二款、第四款規定之第二級毒品及第四
    級毒品【其中硝甲西泮（Nimetazepam，亦稱「一粒眠」）
    部分，於乙○○本案行為時，係屬毒品危害防制條例第二條
    第二項第四款所規定之第四級毒品，嗣於九十五年八月八日
    始經行政院另將之改列為毒品危害防制條例第二條第二項第
    三款所規定之第三級毒品】，其於九十四年一月間某日，在
    臺中市○○路某處，以每顆一百五十元之價格，同時向「阿
    彭」購得如附表三所示第二級毒品及附表四所示之第四級毒
    品而持有之，惟見毒品有利可圖，遂同時基於意圖販賣而持
    有前開第二級毒品、第四級毒品之犯意，在其當時上址租屋
    處非法持有附表三、四所示之第二級毒品及第四級毒品，伺
    機出售。
四、嗣經警於九十四年三月十一日十四時許，持本院所核發之九
    十四年度聲搜字第九九八號搜索票，至乙○○當時之上址租
    屋處搜索（當時僅乙○○之女友游梓璇在場），並扣得乙○
    ○前揭於九十三年十月間某日，向「阿彭」同時購得之附表
    一、五所示之物（即起訴書犯罪事實欄一記載愷他命十八包
    部分），及前揭於九十三年十一月迄同年十二月之間某日，
    向「阿彭」同時購得之附表二、六所示之物（即起訴書犯罪
    事實欄一記載大麻四包部分），暨前揭於九十四年一月間某
    日，向「阿彭」同時購得之附表三、四、七所示之物（即起
    訴書犯罪事實欄一記載ＭＤＭＡ五包部分），並依乙○○女
    友游梓璇之供述因而查悉上情。
五、案經臺中縣警察局和平分局報請臺灣苗栗地方法院檢察署呈
    請臺灣高等法院臺中分院檢察署核轉臺灣臺中地方法院檢察
    署檢察官偵查起訴。
    理    由
一、證據能力之說明：
  (一)按被告以外之人於審判外之陳述，雖不符刑事訴訟法第一百
    五十九條之一至之四等四條之規定，而經當事人於審判程序
    同意作為證據，法院審酌該言詞陳述或書面陳述作成時之情
    況，認為適當者，亦得為證據；當事人、代理人或辯護人於
    法院調查證據時，知有刑事訴訟法第一百五十九條第一項不
    得為證據之情形，而未於言詞辯論終結前聲明異議者，視為
    有前項之同意，同法第一百五十九條之五定有明文。查本案
    證據能力部分，檢察官、被告及其辯護人對於本判決所引用
    後述言詞或書面陳述各項證據方法之證據能力，於本院準備
    程序均陳明對證據能力無意見，亦經本院審理時予以提示並
    告以要旨，經檢察官及被告及其辯護人表示意見，且迄至言
    詞辯論終結前均未聲明異議，視為於審判程序同意作為證據
    ，本院審酌該等言詞或書面陳述作成時之情況尚無不當，且
    為證明犯罪事實之存否所必要，亦認以之作為證據，應屬適
    當，揆諸前開規定及說明，自均有證據能力。
  (二)除法律另有規定外，實施刑事訴訟程序之公務員因違背法定
    程序取得之證據，其有無證據能力之認定，應審酌人權保障
    及公共利益之均衡維護，刑事訴訟法第一百五十八條之四定
    有明文。惟本案所引用之非供述證據，並無證據證明係實施
    刑事訴訟程序之公務員違背法定程序所取得，自應認均具有
    證據能力。
二、訊據被告對於前揭犯罪事實欄二、三之犯行，於偵查中及本
    院審理時均坦白承認；訊據被告對於前揭犯罪事實欄一之犯
    行，於本院審理時亦坦承不諱。此外，並有附表一至四所示
    之物扣案可證（附表一、五所示之物，即卷附扣押物品清單
    記載疑似海洛因十八包、含包裝重六四四點六四公克部分；
    附表二、六所示之物，即卷附扣押物品清單記載罌粟花四包
    部分；附表三、四、七所示之物，即卷附扣押物品清單記載
    搖頭丸五包部分），及本院九十四年度聲搜字第九九八號搜
    索票、搜索扣押筆錄、扣押物品目錄表一份及現場相片十一
    張在卷可按。又附表一、二所示之物，經檢察官送請法務部
    調查局鑑定結果，確分別為附表一、二（扣案物品名稱、數
    量欄）所示之毒品；附表三、四所示之物，經本院送請內政
    部警政署刑事警察局鑑定結果，確分別為附表三、四（扣案
    物品名稱、數量欄）所示之毒品乙節，有法務部調查局調科
    壹字第九九0000000、000000000號鑑定通
    知書二件及九十七年十二月二日調科壹字第○九七○○四九
    五八一○號函、內政部警政署刑事警察局九十八年四月二十
    七日刑鑑字第○九八○○三五六四○號鑑定書一件在卷足憑
    （見臺灣苗栗地方法院檢察署九十四年偵字第九四一號偵查
    卷四九、六一、六二頁；臺灣臺中地方法院檢察署九十七年
    度偵字第七○七號二一頁；本院卷四一、四二頁）。另被告
    於本案行為時，硝甲西泮（Nimetazepam，亦稱「一粒眠」
    ）係屬毒品危害防制條例第二條第二項第四款所規定之第四
    級毒品，嗣於九十五年八月八日始經行政院另將之改列為毒
    品危害防制條例第二條第二項第三款所規定之第三級毒品。
    則附表四編號３所示之物，於本院審理時即九十八年三月十
    一日送請內政部警政署刑事警察局鑑定後，該局就此部分鑑
    定出其內兼含有硝甲西泮之成分（該局就此部分記載為第三
    級毒品），仍無礙於被告於本案行為時硝甲西泮僅係第四級
    毒品之事實，附此敘明。次按毒品危害防制條例第五條第二
    、三、四項之意圖販賣而持有第二、三、四級毒品罪，係指
    非營利之目的販入或因其他原因而持有毒品，其後始起意出
    售所持有之毒品以營利，且迄未著手賣出者而言（最高法院
    九十年度臺上字第二○四六號、九十六年度臺上字第一七七
    二號判決意旨參照）。且查：
  (一)就被告前揭犯罪事實欄一之犯行：被告於九十五年三月十五
    日偵查中檢察官訊問時雖陳稱：愷他命是自己吸食的等語。
    然被告於前揭時地購得而持有附表一所示之愷他命後，被告
    嗣於九十三年十一月二十一日十三時十六分許，以其持用門
    號0000000000號之行動電話與真實姓名年籍不詳
    之成年人持用之門號0000000000號之行動電話聯
    繫時，電話中以「褲子」作為代稱愷他命之暗語並提及「褲
    子」之重量及交易地點乙節，此觀卷附臺灣苗栗地方法院檢
    察署九十三年苗檢惠茂聲監續字第三四三號通訊監察書、通
    訊監察譯文甚明（見本院卷二九至三一頁；臺灣苗栗地方法
    院檢察署九十五年度他字第二十號偵查卷二十頁），亦據被
    告於本院審理時供承不諱。而細繹前開通話內容，被告就愷
    他命之重量及交易地點等接受來電之人詢問，並處於協調溝
    通及商議之階段，固堪認被告尚未為著手於販賣附表一所示
    愷他命之行為，然由前開通話內容顯現之客觀事實，被告確
    已由單純持有該愷他命，嗣變更而具有起意販賣之意圖，甚
    為明確。
  (二)就被告前揭犯罪事實欄三之犯行：經警於前揭時地搜索扣得
    之附表三、四、七所示之物，其扣押物品清單係統稱記載搖
    頭丸五包，嗣於本院審理時始就此部分送請內政部警政署刑
    事警察局鑑定乙節，有如前述。又檢察官於偵查中就前開扣
    押物品清單所載之扣案搖頭丸五包調查時，被告於檢察官訊
    問時明確供承：扣案之搖頭丸是我準備用來販賣之用；我原
    本買搖頭丸要自己吃，後來發現有賺頭才想要賣等語（見臺
    灣苗栗地方法院檢察署九十五年度偵字第一五六○號偵查卷
    九、十頁）。且參諸被告係於前揭時地，同時向「阿彭」購
    得而持有合計數量亦屬非寡之附表三、四所示之物，並佐以
    被告先前向「阿彭」購得附表一所示之愷他命後亦有另行起
    意販賣意圖等情以觀，除堪認被告顯無將附表三、四所示之
    物予以分割處理之意思，且被告主觀上就附表三、四所示之
    第二級毒品、第四級毒品確係嗣另行起意而同時均具有起意
    販賣之意圖，亦堪認定。又依被告前揭供述，被告主觀上雖
    認附表三、四所示之物均係第二級毒品搖頭丸，其中就附表
    三編號１、２所示亦屬第二級毒品甲基安非他命、狄芬諾西
    萊部分，顯均在被告主觀上意圖販賣而持有第二級毒品之認
    知與意欲範圍內，此部分自無礙於被告意圖販賣而持有第二
    級毒品犯行之成立；其中就附表四所示之第四級毒品部分，
    ，依「所犯輕於所知，從其所犯」之法理，此部分自應依意
    圖販賣而持有第四級毒品之犯行論處。
  (三)綜上所述，足認被告前揭自白確與事實相符。是本案事證明
    確，被告前揭犯行均堪認定，應依法論科。
三、論罪科刑：
  (一)新舊法比較之說明：被告行為後，刑法業於九十四年二月二
    日修正公布，於九十五年七月一日施行，且按行為後法律有
    變更者，適用行為時之法律，但行為後之法律有利於行為人
    者，適用最有利於行為人之法律，現行刑法第二條第一項訂
    有明文。此條規定乃與刑法第一條罪刑法定主義契合，而貫
    徹法律禁止溯及既往原則，係規範行為後法律變更所生新舊
    法律比較適用之準據法，是刑法第二條本身雖經修正，但刑
    法第二條既屬適用法律之準據法，本身尚無比較新舊法之問
    題，應一律適用裁判時之現行刑法第二條規定，以決定適用
    之刑罰法律，先予敘明。又以本次刑法修正之比較新舊法，
    應就罪刑有關之共犯、未遂犯、想像競合犯、牽連犯、連續
    犯、結合犯，以及累犯加重、自首減輕暨其他法定加減原因
    與加減例等一切情形，綜其全部罪刑之結果而為比較（最高
    法院九十五年五月二十三日九十五年度第八次刑庭會議決議
    參照）。經查：
  1.修正前刑法第三十三條第五款規定：「罰金：一元以上。」
    與修正後之規定為：「罰金：新臺幣一千元以上，以百元計
    算之。」不同。則就被告本案所犯毒品危害防制條例第五條
    第二項、第三項、第四項之意圖販賣而持有第二級、第三級
    、第四級毒品罪及同條例第十一第二項之持有第二級毒品罪
    之罰金刑部分，比較新舊法結果，均以修正前刑法第三十三
    條第五款之規定對被告較為有利。
  2.修正前刑法第五十一條規定「數罪併罰，分別宣告其罪之刑
    ，依左列各款定其應執行者：」，其中第五款規定：「宣告
    多數有期徒刑者，於各刑中之最長期以上，各刑合併之刑期
    以下，定其刑期。但不得逾二十年」，修正後刑法第五十一
    條第五款規定：「宣告多數有期徒刑者，於各刑中之最長期
    以上，各刑合併之刑期以下，定其刑期。但不得逾三十年」
    ，經比較上述修正前、後之刑罰法律，自以被告行為時即修
    正前關於定執行刑之法律較有利於被告。
  3.又被告行為後，毒品危害防制條例業已修正，並於九十八年
    五月二十日公布，同年月二十二日施行（按法規之制定與法
    規之修正，如有特定生效日之必要者，依中央法規標準法第
    十四條或第二十條第二項準用第十四條之規定，應分別特定
    其施行日期。法規制定或前次修正基於特殊因素所特定之施
    行日期，並不適用於日後修正或再次修正之條文。又法律之
    制定或修正，若未明定施行日期者，中央法規標準法雖未規
    定應自何時生效，然法律既經制定或修正並經總統公布，自
    應依一般原則，自公布日起算至第三日發生效力。至於九十
    二年七月九日修正公布之毒品危害防制條例第三十六條規定
    ：「本條例自公布後六個月施行。」其立法理由係謂：「（
    一）依修正草案第二條第三項規定，法務部需會同衛生署成
    立審議委員會每三個月定期檢討調整毒品之分級及品項，而
    本次新增第四級毒品，有需要在新法施行前先經該審議會檢
    討後再調整公布，爰預留六個月緩衝期，以利處理。（二）
    依本條例新修正之規定，有必要再訂定相關子法及修正相關
    法規，以配合本條例之施行，故亦有需要預留適當緩衝期，
    以利訂頒相關子法及相關法規之配合修正。」故該條規定，
    顯係因應該次修正之需，始預留適當之緩衝期。與本次之修
    正並未定有施行日期之特別規定，且亦未明示係基於何特殊
    因素而修正，自並不能適用九十二年七月九日修正公布之毒
    品危害防制條例第三十六條自公布後六個月施行之規定）。
    查被告就本案犯行，修正前毒品危害防制條例第五條第二項
    、第四項之意圖販賣而持有第二級、第四級毒品罪及同條例
    第十一第二項之持有第二級毒品罪，與修正後之規定均屬相
    同，惟修正後毒品危害防制條例第十七條增列第二項規定：
    「犯第四條至第八條之罪於偵查及審判中均自白者，減輕其
    刑」，再參以被告就前揭犯罪事實欄三之意圖販賣而持有第
    二級毒品及第四級毒品犯行部分，於偵查及審理中均自白犯
    罪，則依刑法第二條第一項之規定及前揭最高法院決議綜其
    全部罪刑新舊法比較之結果，修正後之規定較有利於被告，
    依刑法第二條第一項但書之規定，自應適用被告裁判時即修
    正後毒品危害防制條例之規定。
  4.綜合上述條文修正前、後之比較，揆諸前揭最高法院決議及
    修正後刑法第二條第一項前段、但書規定之「從舊從輕」原
    則，就被告本案犯行，自應適用被告行為時之法律即前揭修
    正前刑法及九十八年五月二十二日修正公布、同年月二十二
    日生效施行之毒品危害防制條例予以論處。
  5.至修正後刑法第五十五條關於想像競合犯之規定，固增加但
    書：「但不得科以較輕罪名所定最輕本刑以下之刑」之規定
    ，惟此係屬科刑之限制，為法理之明文化，非屬法律之變更
    ，毋庸比較新舊法（參見最高法院九十五年度第二十一次刑
    事庭會議決議，亦同此旨），附此敘明。
  (二)是核被告就前揭犯罪事實欄一之犯行，係犯毒品危害防制條
    例第五條第三項之意圖販賣而持有第三級毒品罪；就前揭犯
    罪事實欄二之犯行，係犯同條例第十一條第二項之持有第二
    級毒品罪；就前揭犯罪事實欄三之犯行，係犯同條例第五條
    第二項、第四項之意圖販賣而持有第二級、第四級毒品罪。
    公訴意旨認為被告就前揭犯罪事實欄三之犯行，其中意圖販
    賣而持有如附表四所示之第四級毒品部分，亦均係犯毒品危
    害防制條例第五條第二項之意圖販賣而持有第二級毒品罪，
    雖有未洽，惟起訴之基本事實相同，本院自應予審理，並依
    法變更其起訴法條。又按刑事訴訟法第九十五條第一款規定
    ：「訊問被告應先告知犯罪嫌疑及所犯所有罪名，罪名經告
    知後，認為應變更者，應再告知」，乃被告在刑事訴訟程序
    上應受告知之權利，為憲法第八條第一項正當法律程序保障
    內容之一，旨在使被告能充分行使防禦權，以維審判程序之
    公平。然被告若知所防禦或已提出防禦或事實審法院於審判
    過程中已就被告所犯罪名，應變更罪名之構成要件為實質之
    調查，縱形式上未告知罪名，對被告防禦權之行使既無所妨
    礙，其訴訟程序縱稍有瑕疵，仍不得認為判決有何違法（最
    高法院九十年度臺非字第一七二號判決要旨參照）。本案檢
    察官就被告前揭犯罪事實欄三之犯行，係以毒品危害防制條
    例第五條第二項之意圖販賣而持有第二級毒品罪起訴，惟就
    被告意圖販賣而持有如附表四所示之第四級毒品部分，經本
    院變更起訴法條改依同條例意圖販賣而持有第四級毒品罪論
    處，且於本院審理時業就被告此部分犯行為實質之調查，被
    告就該項之事實，亦有所主張與辯解，於其被訴事實，得以
    充分防禦，尚無使被告無從行使防禦權之情形，縱未告知應
    變更之罪名，既於被告之防禦權無所妨礙，依前開說明，自
    無突襲裁判之違法，併予敘明。
  (三)被告就前揭犯罪事實欄三之犯行，其持有附表三所示第二級
    毒品之低度行為，為意圖販賣而持有之高度行為所吸收，不
    另論罪。又被告本案持有附表一所示之第三級毒品愷他命及
    持有附表四所示之第四級毒品硝甲西泮、硝西泮，其持有之
    純質淨重均未達二十公克，不生毒品危害防制條例第十一條
    第五項、第六項持有第三級毒品、第四級毒品之純質淨重達
    二十公克以上之罪問題，又毒品危害防制條例就持有第三級
    毒品、第四級毒品之數量各未達純質淨重二十公克者，並無
    另為刑事處罰之規定，則本案自亦不生被告持有第三、四級
    毒品之低度行為，為意圖販賣而持有之高度行為所吸收之問
    題，附此敘明。
  (四)被告就前揭犯罪事實欄三之犯行，係以一行為同時觸犯意圖
    販賣而持有第二級、第四級毒品罪，為想像競合犯，應依刑
    法第五十五條前段之規定，應從一重依毒品危害防制條例第
    五條第二項之意圖販賣而持有第二級毒品罪處斷。
  (五)被告就意圖販賣而持有第三級毒品罪（即前揭犯罪事實欄一
    之犯行）、持有第二級毒品罪（即前揭犯罪事實欄二之犯行
    ）及意圖販賣而持有第二級毒品罪（即前揭犯罪事實欄三之
    犯行）之三罪間，犯意各別，行為互殊，應予分論併罰。
  (六)被告就前揭犯罪事實欄三之犯行，其於偵查中及審判中均自
    白犯罪，應依毒品危害防制條例第十七條第二項之規定減輕
    其刑。
  (七)爰審酌被告購得附表一、三、四所示之毒品後，意圖貪取不
    法利益進而意圖販賣而持有該毒品，犯罪動機、目的至非良
    善，且其本案持有毒品及意圖販賣而持有毒品之數量非寡，
    就前揭犯罪事實欄三犯行之毒品種類甚多，對社會秩序、治
    安所生之危害非輕，再兼衡酌被告犯後就前揭犯罪事實欄二
    、三之犯行於偵查及本院審理時均坦白承認，其就前揭犯罪
    事實欄一之犯行於偵查中雖飾詞卸責，惟於本院審理時尚知
    醒悟、坦承犯行，及被告並未著手為販賣毒品之行為，尚無
    導致購毒者因施用毒品而戕害個人身心之情事，犯罪手段尚
    屬平和等一切情狀，分別量處如主文所示之刑，並定其應執
    行之刑，以示懲儆。
  (八)被告本案犯罪時間固均係於九十六年四月二十四日以前所為
    ，有如前述。惟查：
  1.按毒品危害防制條例第五條之罪，經宣告死刑、無期徒刑或
    逾有期徒刑一年六月之刑者，不予減刑，此觀中華民國九十
    六年罪犯減刑條例第三條第一項第七款之規定即明。則本案
    就被告前揭犯罪事實欄一、三之犯行，分別諭知如主文所示
    之宣告刑部分，依前開說明，自無前揭減刑規定適用。
  2.按「本條例施行前，經通緝而未於中華民國九十六年十二月
    三十一日以前自動歸案接受偵查、審判或執行者，不得依本
    條例減刑」，中華民國九十六年罪犯減刑條例第五條定有明
    文。被告前於偵查中之中華民國九十六年罪犯減刑條例施行
    （即九十六年七月十六日）前即：九十六年四月十六日因本
    案犯行經臺灣苗栗地方法院檢察署通緝，且於九十六年九月
    二十五日經警緝獲到案並於同年十月五日撤銷通緝乙節，有
    臺灣高等法院被告全國通緝紀錄表、臺灣苗栗地方法院檢察
    署通緝書及該署九十六年十月五日撤銷通緝書及臺中市警察
    局九十六年九月二十五日通緝案件移送書各一件附卷可按，
    依前開規定，本案就被告前揭犯罪事實欄二之持有第二級毒
    品犯行部分，自亦不得減刑，附此敘明。
  (九)沒收之諭知：
  1.扣案之附表二所示之大麻及附表三所示之搖頭丸等物，均屬
    毒品危害防制條例第二條第二項第二款規定之第二級毒品，
    且均係被告本案犯罪所用之物，有如前述，應依毒品危害防
    制條例第十八條第一項前段之規定，不問屬於犯人與否，均
    沒收銷燬之。
  2.又毒品危害防制條例第十八條第一項前段之規定，應予沒收
    銷燬之毒品，以經查獲之第一、二級毒品為限。同條例第十
    八條第一項後段復規定查獲之第三、四級毒品，無正當理由
    而擅自持有者，沒入銷燬之。從而，依同條例第十八條第一
    項後段應沒入銷燬之毒品，專指查獲施用或持有之第三、四
    級毒品而言；倘係查獲製造、運輸、販賣、意圖販賣而持有
    、以非法方法使人施用、引誘他人施用或轉讓第三、四級毒
    品，既屬同條例相關法條明文規定處罰之犯罪行為，即非該
    條項應依行政程序沒入銷燬之範圍。又同條例第十九條第一
    項所定「供犯罪所用或因犯罪所得之物」，係指犯第四條至
    第九條、第十二條、第十三條或第十四條第一項、第二項之
    罪所用或所得之物，不包括毒品本身在內，是尚不得援用此
    項規定為第三、四級毒品之沒收依據。再同條例對於查獲之
    製造、運輸、販賣、意圖販賣而持有、以非法方法使人施用
    、引誘他人施用及轉讓第三、四級毒品之沒收，並無特別規
    定，如其行為已構成犯罪，則該毒品即屬不受法律保護之違
    禁物，應回歸刑法之適用，依刑法第三十八條第一項第一款
    之規定沒收之，始為適法（最高法院九十六年度臺上字第七
    二七號判決參照）。扣案如附表一、附表四所示之物，分別
    屬毒品危害防制條例第二條第二項第三款、第四款規定之第
    三級毒品及第四級毒品，亦如前述，依前開說明，應依刑法
    第三十八條第一項第一款之規定，均宣告沒收。
  3.至前開毒品經鑑驗用罄部分，因滅失而不存在，自無從宣告
    沒收；又扣案如附表五、六、七所示之物，經鑑驗結果，均
    未含毒品成分，此觀卷附前開法務部調查局鑑定通知書二件
    、內政部警政署刑事警察局鑑定書一件甚明，且附表五、六
    、七所示之物亦非屬違禁物，自無從併予宣告沒收；另扣案
    之分裝袋五包，並無積極證據證明與被告本案犯罪有關，且
    非屬違禁物，亦無從宣告沒收，均併予敘明。
四、公訴意旨另以，被告於前揭於九十三年十月間某日，向「阿
    彭」同時購得之附表一、五所示之物（即起訴書犯罪事實欄
    一記載愷他命十八包部分），其中被告就附表五所示之物部
    分，亦涉犯毒品危害防制條例第五條第三項之意圖販賣而持
    有第三級毒品愷他命罪嫌；又被告前揭於九十三年十一月迄
    同年十二月之間某日，向「阿彭」同時購得之附表二、六所
    示之物（即起訴書犯罪事實欄一記載大麻四包部分），其中
    被告就附表六所示之物部分，亦涉犯同條例第十一條第二項
    之持有第二級毒品大麻罪嫌；另被告前揭於九十四年一月間
    某日，向「阿彭」同時購得之附表三、四、七所示之物（即
    起訴書犯罪事實欄一記載ＭＤＭＡ五包部分），被告就附表
    七所示之物部分，亦涉犯同條例第五條第二項之意圖販賣而
    持有第二級毒品搖頭丸罪嫌等語。惟查，扣案如附表五、六
    所示之物，經檢察官送請法務部調查局鑑定結果，均未檢出
    含有毒品成分；扣案如附表七所示之物，經本院送請內政部
    警政署刑事警察局鑑定結果，亦未檢出含有毒品成分等情，
    有前開法務部調查局鑑定通知書二件、內政部警政署刑事警
    察局鑑定書一件在卷可憑。此外，復查無其他積極證據證明
    被告此部分之犯行，再佐以毒品危害防制條例第五條、第十
    一條亦均無未遂犯之處罰規定，自無從逕為被告不利之認定
    。惟公訴人認此部分與本院前揭論罪科刑部分，分別為同一
    事實關係，本院爰不另為無罪之諭知，併予敘明。
據上論斷，應依刑事訴訟法第二百九十九條第一項前段、第三百
條，毒品危害防制條例第五條第二項、第三項、第四項、第十一
條第二項、第十七條第二項、第十八條第一項前段，刑法第二條
第一項、第十一條、（修正前）第三十三條第五款、第五十五條
前段、（修正前）第五十一條第五款、第三十八條第一項第一款
，判決如主文。
中    華    民    國    98    年    9     月    8     日
                  刑事第十四庭  審判長法  官  陳得利
                                      法  官  黃裕仁
                                      法  官  何世全
附表一：（法務部調查局調科壹字第000000000號鑑定
          通知書）
┌──┬────────────┬──────────────┐
│編號│  扣案物品名稱、數量    │   備                註     │
├──┼────────────┼──────────────┤
│ １ │第三級毒品愷他命壹包（包│即法務部調查局調科壹字第九九│
│    │裝重零點貳公克，淨重零│0000000號鑑定通知書鑑│
│    │點貳零公克）            │驗編號２部分                │
├──┼────────────┼──────────────┤
│ ２ │第三級毒品愷他命壹包（包│即前開鑑定通知書鑑驗編號４部│
│    │裝重零點貳肆公克，淨重貳│分                          │
│    │點壹陸公克）            │                            │
├──┼────────────┼──────────────┤
│ ３ │第三級毒品愷他命壹包（包│即前開鑑定通知書鑑驗編號５部│
│    │裝重零點陸玖公克，淨重零│分                          │
│    │點陸伍公克）            │                            │
├──┼────────────┼──────────────┤
│ ４ │第三級毒品愷他命壹包（包│即前開鑑定通知書鑑驗編號８部│
│    │裝重零點伍壹公克，淨重零│分                          │
│    │點壹肆公克）            │                            │
├──┼────────────┼──────────────┤
│ ５ │第三級毒品愷他命壹包（包│即前開鑑定通知書鑑驗編號１２│
│    │裝重壹點陸捌公克，淨重捌│部分                        │
│    │點柒玖公克）            │                            │
└──┴────────────┴──────────────┘
附表二：（法務部調查局調科壹字第九九0000000號鑑定
          通知書）
┌──┬────────────┬──────────────┐
│編號│  扣案物品名稱、數量    │   備                註     │
├──┼────────────┼──────────────┤
│ １ │第二級毒品大麻柒包（包裝│即法務部調查局調科壹字第九九│
│    │重點捌壹公克，合計淨重│0000000號鑑定通知書鑑│
│    │柒點壹肆公克）          │驗編號１之１至１之６及編號２│
│    │                        │之煙草）                    │
└──┴────────────┴──────────────┘
附表三：（內政部警政署刑事警察局刑鑑字第○九八○○三五六
          四○號鑑定書）
┌──┬─────────────┬──────────────┐
│編號│  扣案物品名稱、數量      │   備                註     │
├──┼─────────────┼──────────────┤
│ １ │含有第二級毒品甲基安非他、│即內政部警政署刑事警察局刑鑑│
│    │ＭＤＭＡ（俗稱搖頭丸）之土│字第○九八○○三五六四○號鑑│
│    │黃色方形錠劑（合計淨重壹點│定書鑑鑑驗編號Ａ部分        │
│    │零伍公克，鑑驗剩餘合計淨重│                            │
│    │零點柒零公克）。          │                            │
├──┼─────────────┼──────────────┤
│ ２ │含有第二級毒品狄芬諾西萊（│即前開鑑定書鑑驗編號Ｃ部分  │
│    │Diphenoxylate）之白色圓形 │                            │
│    │錠劑（合計淨重壹點參陸公克│                            │
│    │，鑑驗剩餘合計淨重壹點壹貳│                            │
│    │公克）。                  │                            │
├──┼─────────────┼──────────────┤
│ ３ │含有第二級毒品ＭＤＭＡ之粉│即前開鑑定書鑑鑑驗編號Ｈ部分│
│    │紅色圓形錠劑（合計淨重零點│                            │
│    │肆陸公克，鑑驗剩餘合計淨重│                            │
│    │零點壹柒公克）。          │                            │
├──┼─────────────┼──────────────┤
│ ４ │含有第二級毒品ＭＤＭＡ之綠│即前開鑑定書鑑鑑驗編號Ｉ部分│
│    │色圓形錠劑（合計淨重拾柒點│                            │
│    │伍肆公克，鑑驗剩餘合計淨重│                            │
│    │拾柒點參柒公克）。        │                            │
├──┼─────────────┼──────────────┤
│ ５ │含有第二級毒品ＭＤＭＡ之綠│即前開鑑定書鑑鑑驗編號Ｊ１、│
│    │色粉末（合計淨重零點肆零公│Ｊ２部分                    │
│    │克，鑑驗剩餘合計淨零點貳伍│                            │
│    │公克）。                  │                            │
└──┴─────────────┴──────────────┘
附表四：（內政部警政署刑事警察局刑鑑字第○九八○○三五六
          四○號鑑定書）
┌──┬─────────────┬──────────────┐
│編號│  扣案物品名稱、數量      │   備                註     │
├──┼─────────────┼──────────────┤
│ １ │含有第四級毒品硝西泮（Nitr│即內政部警政署刑事警察局刑鑑│
│    │azepam，亦稱耐妥眠）之綠色│字第○九八○○三五六四○號鑑│
│    │圓形錠劑壹顆（淨重零點參貳│定書鑑鑑驗編號Ｅ部分        │
│    │公克，鑑驗剩餘淨重零點壹肆│                            │
│    │公克）。                  │                            │
├──┼─────────────┼──────────────┤
│ ２ │含有第四級毒品硝西泮之橘色│即前開鑑定書鑑驗編號Ｆ部分  │
│    │圓形錠劑壹顆（淨重零點壹捌│                            │
│    │公克，鑑驗剩餘淨重零點零玖│                            │
│    │公克）。                  │                            │
├──┼─────────────┼──────────────┤
│ ３ │含有第四級毒品硝甲西泮（Ni│即前開鑑定書鑑驗編號Ｇ部分  │
│    │metazepam，亦稱一粒眠）、 │                            │
│    │硝西泮之綠色圓形錠劑壹顆（│                            │
│    │淨重零點壹捌公克，鑑驗剩餘│                            │
│    │淨重零點壹貳公克）。      │                            │
└──┴─────────────┴──────────────┘
附表五：（法務部調查局調科壹字第000000000號鑑定
          通知書：未檢出毒品成分部分）
┌──┬────────────┬──────────┐
│編號│ 扣案物品名稱、檢出成分 │數            量    │
├──┼────────────┼──────────┤
│ １ │白粉一包（即鑑驗編號１，│淨重三百五十五點五七│
│    │檢出咖啡因）成分。      │公克，包裝重二○點○│
│    │                        │一公克。            │
├──┼────────────┼──────────┤
│ ２ │白粉壹包（即檢驗編號３，│淨重三六點三三公克，│
│    │檢出咖啡因）成分        │包裝重○點九七公克。│
│    │                        │                    │
├──┼────────────┼──────────┤
│ ３ │白粉壹包（即檢驗編號６，│淨重六點○六公克，包│
│    │檢出Lidocaine）成分     │裝重○點四八公克。  │
│    │                        │                    │
├──┼────────────┼──────────┤
│ ４ │白粉壹包（即檢驗編號７，│淨重五點二四公克，包│
│    │檢出咖啡因、Paracetamol │裝重○點三八公克。  │
│    │、Lidocaine、Procaine、 │                    │
│    │Ethenzamide）成分。     │                    │
├──┼────────────┼──────────┤
│ ５ │白粉壹包（即檢驗編號９，│淨重十點一六公克，包│
│    │檢出Lidocaine）成分     │裝重○點四六公克。  │
├──┼────────────┼──────────┤
│ ６ │白粉壹包（即檢驗編號１０│淨重三點○一公克，包│
│    │，檢出咖啡因、Lidocaine │裝重○點三六公克。  │
│    │、Paracetamol、Procaine │                    │
│    │、Ethenzamide ）        │                    │
│    │成分                    │                    │
├──┼────────────┼──────────┤
│ ７ │白粉壹包（即檢驗編號１１│淨重十三點七三公克，│
│    │，檢出咖啡因、Lidocaine │包裝重一點八六公克。│
│    │、Paracetamol、Procaine │                    │
│    │、Ethenzamide、         │                    │
│    │Diphenhydramine）成分   │                    │
├──┼────────────┼──────────┤
│ ８ │白粉壹包（即檢驗編號１３│淨重二五點○七公克，│
│    │，檢出咖啡因、Paracetamo│包裝重一點二六公克。│
│    │l、Ethenzamide）成分    │                    │
├──┼────────────┼──────────┤
│ ９ │白粉壹包（即檢驗編號１４│淨重九點五七公克，包│
│    │，檢出Lidocaine）成分   │裝重○點四七公克。  │
├──┼────────────┼──────────┤
│１０│白粉壹包（即檢驗編號１５│淨重八四點四九公克，│
│    │，檢出Procaine）成分    │包裝重一點八五公克。│
│    │                        │                    │
├──┼────────────┼──────────┤
│１１│白粉壹包（即檢驗編號１６│淨重十二點六一公克，│
│    │，檢出咖啡因、          │包裝重一點四○公克。│
│    │Paracetamol 、          │                    │
│    │Diphenhydramine、       │                    │
│    │Chlorphenamine）成分    │                    │
├──┼────────────┼──────────┤
│１２│白粉壹包（即檢驗編號１７│淨重十一點四四公克，│
│    │，檢出Lidocaine、       │包裝重一點三三公克。│
│    │Paracetamol）成分       │                    │
├──┼────────────┼──────────┤
│１３│白粉壹包（即檢驗編號１８│淨重二七點三七公克，│
│    │，檢出Paracetamol）成分 │包裝重○點八九公克。│
└──┴────────────┴──────────┘
附表六：（法務部調查局調科壹字第九九0000000號鑑定
          通知書：未檢出毒品成分部分）
┌──┬────────────┬──────────┐
│編號│ 扣案物品名稱、檢出成分 │數            量    │
├──┼────────────┼──────────┤
│ １ │蒴果二包（即鑑驗編號３、│合計淨重三點七二公克│
│    │４部分，未發現含法定毒品│、包裝重二點九四公克│
│    │）成分                  │。                  │
└──┴────────────┴──────────┘
附表七：（內政部警政署刑事警察局刑鑑字第○九八○○三五六
          四○號鑑定書：未檢出毒品成分部分）
┌──┬─────────────┬─────────┐
│編號│ 扣案物品名稱、檢出成分   │數            量  │
├──┼─────────────┼─────────┤
│ １ │白色圓形藥錠（即鑑鑑編號Ｂ│合計淨重一點二二公│
│    │，檢出Diphenhydramine【係 │克，鑑驗剩餘淨重一│
│    │抗組織胺類藥物】）成分。  │點○二公克。      │
├──┼─────────────┼─────────┤
│ ２ │米白色圓形藥錠（即鑑鑑編號│合計淨重七點六一公│
│    │Ｄ，檢出Diphenhydramine【 │克，鑑驗剩餘淨重七│
│    │係抗組織胺類藥物】）成分。│點一九公克。      │
└──┴─────────────┴─────────┘
以上正本證明與原本無異。
如不服本判決應於收受判決後10日內向本院提出上訴書狀，並應
敘述具體理由；其未敘述上訴理由者，應於上訴期間屆滿後20日
內向本院補提理由書（均須按他造當事人之人數附繕本）「切勿
逕送上級法院」。
中    華    民    國    98    年    9     月    8     日
                                書記官  陳建分
附錄本案論罪科刑法條全文
毒品危害防制條例第五條第二項、第三項、第四項
意圖販賣而持有第二級毒品者，處五年以上有期徒刑，得併科新
臺幣五百萬元以下罰金。
意圖販賣而持有第三級毒品者，處三年以上十年以下有期徒刑，
得併科新臺幣三百萬元以下罰金。
意圖販賣而持有第四級毒品或專供製造、施用毒品之器具者，處
一年以上七年以下有期徒刑，得併科新臺幣一百萬元以下罰金。
毒品危害防制條例第十一條第二項
持有第二級毒品者，處二年以下有期徒刑、拘役或新臺幣三萬元
以下罰金。


司法院資訊處製作；財團法人民間司法改革基金會備份。
